【裁判字號】    96,易,2690
【裁判日期】    970215
【裁判案由】    竊盜
【裁判全文】
臺灣臺北地方法院刑事判決              96年度易字第2690號
公  訴  人  臺灣臺北地方法院檢察署檢察官
被      告  庚○○
選任辯護人  李永裕律師
被      告  丁○○
上列被告等因竊盜等案件，經檢察官提起公訴（96年度偵字第14
980號、96年度偵緝字第1507號），本院判決如下：
    主    文
庚○○共同竊盜，處有期徒刑壹年拾月。
丁○○共同竊盜，處有期徒刑壹年捌月。
    犯罪事實
一、庚○○係受雇於己○○、戊○○擔任遊覽車司機，因知戊○○有意出售已不符合法令無法上路營運之車牌號碼FF-078號
    營業用大客車（下稱FF-078號車），庚○○遂利用該機會，
    與丁○○遂共同基於意圖為自己不法所有之犯意聯絡，先於
    民國95年3月30日晚間8、9時許，引導司機甲○○將己○○
    、戊○○所有之車牌號碼A5-499號營業用大客車（靠行登記
    為日星交通事業有限公司，下稱A5-499號車），開至台北縣
    新店市○○路與安興街口，與其熟識之地下加油站旁停放，
    並於95年3月31日上午11時許，佯稱介紹丁○○購買FF-078
    號車，由丁○○向戊○○出價新台幣（下同）11萬元，並要
    表示要看過該車車況後再做決定，戊○○乃請庚○○帶丁○○看車，戊○○為避免丁○○看車試車時為警盤查，乃出具
    委託書交予丁○○收執以便不時之需，二人即於同日下午5
    時30分，至台北縣新店市○○路與安興街口，先以手動放開
    空氣幫浦方式開啟A5-499號車，復因2人無鑰匙無法開啟電
    門，庚○○乃騎乘機車搭載丁○○覓得不知情之汽車電機業
    者丙○○，向其佯稱因車鑰匙遺失，以3800元之代價由丙○○更換鎖頭，由庚○○將3800元交予丁○○付款予丙○○，
    再由庚○○騎乘機車帶領丁○○駕駛該車由安康交流道上高
    速公路南下。丁○○於3日後駕駛該車至台南縣白河鎮某處
    ，賣予不知情之資源回收業者乙○○，因而獲取13萬元。
    嗣己○○、戊○○發現車輛失竊，報警處理後，嗣因發覺丁○○同年月31日下午6時4分，駕駛該車途經國道三號高速公
    路樹林收費站，因誤闖電子收費車道而遭攝影存證，己○○
    於收受罰單後，尋線取得攝影照片，並委請他人指證係丁○○駕駛該車，因而查知上情。
二、案經被害人己○○、戊○○訴請台北縣政府警察局三重分局
    報告台灣台北地方法院檢察署檢察官偵查起訴。
    理    由
壹、證據能力部分按被告以外之人於審判外之言詞或書面陳述，
    除法律有規定者外，不得作為證據；被告以外之人於偵查中
    向檢察官所為之陳述，除顯有不可信之情況者外，得為證據
    ，刑事訴訟法第159條第1項、第159條之1第2項分別定有明
    文。又按被告以外之人（包括證人、鑑定人、告訴人、被害
    人及共同被告等）於審判外之陳述雖不符刑事訴訟法第159
    條之1至159條之4等4條之規定，而經當事人於審判程序同意
    作為證據，法院審酌該言詞陳述或書面陳述作成時之情況，
    認為適當者，亦得為證據；當事人、代理人或辯護人於法院
    調查證據時，知有刑事訴訟法第159條第1項不得為證據之情
    形，而未於言詞辯論終結前聲明異議者，視為有前項之同意
    ，同法第159條之5定有明文。立法意旨在於傳聞證據未經
    當事人之反對詰問予以核實，原則上先予排除。惟若當事人
    已放棄反對詰問權，於審判程序中表明同意該等傳聞證據可
    作為證據；或於言詞辯論終結前未聲明異議，基於尊重當事
    人對傳聞證據之處分權，及證據資料愈豐富，愈有助於真實
    發見之理念，且強化言詞辯論主義，使訴訟程序得以順暢進
    行，上開傳聞證據亦均具有證據能力。本件認定犯罪之證據
    中，部分為傳聞證據，證人甲○○96年8月21日檢察官訊問
    筆錄，係經具結後所作成，依刑事訴訟法第159條之2第2項
    之規定，具有證據能力；其餘本院認定事實所憑之證據，部
    分屬傳聞證據，惟檢察官、被告及其辯護人均未於本院言詞
    辯論終結前聲明異議，本院審酌該等言詞或書面陳述作成之
    情況，並無非出於任意性或不正取供，或違法或不當情事，
    且客觀上亦無不可信之情況，堪認為適當，依刑事訴訟法第
    159條之5第2項規定，均得作為證據。
貳、實體部分
一、上開事實業據被告丁○○於本院審理時坦承不諱，並經證人
    己○○、戊○○以及丙○○於本院審理時證述在卷，復有95
    年3月31日委託書影本、丁○○開車違規照片、A5-499號車
    行車執照、新領牌照登記書、車輛保養單據等附卷可稽，足
    認被告丁○○上開自白符實可採。其上開竊盜犯行，洵堪認
    定，應予依法論處。
二、訊據被告庚○○對於受雇於己○○、戊○○擔任遊覽車司機
    ，於95年3月30日晚間8、9時許，引導日星公司司機甲○○
    將A5-499號車，開至台北縣新店市○○路與安興街口熟識之
    地下加油站旁停放，於95年3月31日上午11時許，介紹丁○○欲購買FF-078號大客車，戊○○請伊帶丁○○看車，2人
    於同日下午5時30分，至台北縣新店市○○路與安興街口，
    開A5-499號車時因無鑰匙無法開啟電門，伊乃騎乘機車搭載
    丁○○找汽車電機業者丙○○，以3800元之代價由丙○○更
    換鎖頭，並由伊將3800元交予丁○○付款予丙○○，之後，
    伊騎乘機車帶領丁○○駕駛該車由安康交流道上高速公路南
    下之事實並不爭執，惟矢口否認有何竊盜犯行，辯稱：戊○○告訴伊要賣掉手上所有的車子，此從所簽定之委託書係載
    明所有遊覽車委託丁○○受理即可得知，是戊○○請伊「發
    落」（台語），伊有帶丁○○去看FF-078號車，丁○○說伊
    全部都要買，伊雖沒有鑰匙可以發動該車始請人更換鎖頭，
    所為係老闆戊○○之同意云云，庚○○之辯護人答辯稱：戊○○於本院審理時證稱與丁○○尚未談到11萬元要如何支付
    ，係因不知丁○○看過車輛後如何決定，果此豈有不再詢問
    庚○○之理，由戊○○及己○○於本院審理時就有無達成欲
    出賣車輛共識之證詞顯有矛盾，顯見戊○○係背著己○○出
    售車輛並非無稽，自不可能取得車輛之鑰匙，且戊○○於委
    任書上記載「本人戊○○所有遊覽車」，是要將全部車輛委
    託庚○○處理，況於戊○○要庚○○帶丁○○去看FF-078號
    車時，戊○○亦未交付鑰匙，另不論FF-078號車或A5-499號
    車，丁○○都只支付庚○○1萬元之仲介金，因此庚○○並
    無共同竊盜之動機云云。經查：
(一)被告庚○○於95年3月30日晚間8、9時許，引導日星公司司
    機甲○○將A5-499號車，開至台北縣新店市○○路與安興街
    口熟識之地下加油站旁停放，於95年3月31日上午11時許，
    介紹丁○○欲購買FF-078號大客車，戊○○請庚○○帶丁○○看車，2人於同日下午5時30分，至台北縣新店市○○路與
    安興街口，開A5-499號車時因無鑰匙無法開啟電門，庚○○
    乃騎乘機車搭載丁○○找汽車電機業者丙○○，以3800元之
    代價由丙○○更換鎖頭，並由庚○○將3800元交予丁○○再
    轉交付款予丙○○，之後，由庚○○騎乘機車帶領丁○○駕
    駛該車由安康交流道上高速公路南下之事實，業據證人戊○○、己○○、丙○○及本案共同被告丁○○以證人身分於本
    院審理時結證供述述明確，復有95年3月31日所書立之委託
    書影本、丁○○開車違規照片、車牌號碼A5-499號營業用大
    客車行車執照、新領牌照登記書、車輛保養單據等附卷可稽
    ，被告庚○○對此部分之事實亦無爭執。
(二)次查，雖被告庚○○辯稱是戊○○請伊「發落」（台語），
    由委託書記載「本人戊○○所有遊覽車」，可證戊○○係委
    託伊處理全部的大客車，然而，證人戊○○於本院審理時已
    具結證稱，伊沒有說要賣全部的車子，只是要賣FF-078號車
    ，95年3月31日當天庚○○及丁○○所談的也只有FF-078號
    車，但因車牌已拔下，丁○○買車前說要先試試看才買，伊
    怕試車期間，萬一路上警察看到麻煩，所以才寫委託書給丁○○和庚○○，是庚○○叫伊不要寫車號的，伊並未叫庚○○帶丁○○去看A5-499號車，亦未談到A5-499號車的價錢等
    語，經核與丁○○於本院審理時以證人身分證稱：當天確實
    只有談到購買FF-078號車，戊○○出價，伊有殺價，確定價
    格要等看玩車後再決定等語相符，而此部分事實，亦為庚○○所不否認，因此，就FF-078號車而言，戊○○與丁○○尚
    未完成買賣交易，戊○○復未同意丁○○取得車輛，被告二
    人如何可以逕行開走車輛？更何況戊○○與丁○○二人毫未
    提及之A5-499號車？如果確定有要購買A5-499號車，當係看
    車後，與戊○○商談買賣細節，經雙方談妥買賣細節，並自
    戊○○處取得鑰匙及相關文件後再駛離該車，斷無由被告庚○○騎乘機車搭載被告丁○○找不知情之汽車電機業者丙○○，向其佯稱因車鑰匙遺失，以3800元之代價由丙○○更換
    鎖頭，並由庚○○將3800元交予丁○○付款予丙○○之理！
    是被告庚○○確有共同竊取FF-078號車之意甚明。
(三)再查，證人己○○於本院審理時證稱，95年3月30日晚間8、
    9點，由庚○○騎機車帶領司機甲○○所駕駛之A5-499號車
    ，停放在庚○○所熟識，位於台北縣新店市○○路與安興街
    口之地下加油站加油，後於同年4月2日因有一團大陸團要跑
    ，司機去停車處牽車，才發現該車遭竊，伊打電話給庚○○
    告知該車已遭竊，庚○○當時說不知情等語，足見A5-499號
    車當時仍在正常營運中，與FF-078號車已不符合法令無法上
    路營運之情形全然不同！被告二人如何主張要以FF-078號車
    拆解後販賣零件之價格，購買仍可行駛營運之A5-499號車？
    況且，戊○○、己○○於2天後即同年4月2日就要以該車接
    大陸團旅客營運，豈有可能於95年3月31日出售該車輛而使
    車輛調度發生困難因而喪失商機！從而，被告庚○○上開所
    辯，尚不足採。
(四)末查，證人戊○○於本院審理時已具結證稱：FF-078號車原
    本停放於台北忠孝橋下，事後伊再去看發現該車仍停放於原
    處，且丁○○未再前來商談買賣細節，因此以為丁○○已決
    定不購買，遂未再詢問庚○○有關丁○○看車的情形，核與
    經驗法則無違，是戊○○既已認為丁○○不購買FF-078號大
    客車，則辯護人以戊○○倘不知丁○○看過車輛後之決定，
    未與丁○○達成付款之協議，豈有不再詢問庚○○之理，尚
    不足為被告有利之判斷；另外，戊○○所書立之委託書係記
    載「本人戊○○所有遊覽車，委託丁○○受理」等語，其係
    記載「所有遊覽車」，乃表明所有權歸屬狀態，並非記載「
    所有的遊覽車」形容全部的遊覽車，二者之間有明顯之差距
    ，再參酌證人己○○、戊○○所有之遊覽車係靠行而登記在
    「日星交通事業有限公司」名下，此有行車執照、新領牌照
    登記書在卷可按，因此，戊○○所書立委託書之時，確有表
    明所有權歸屬狀態之必要，況且，台語中「戊○○所有」之
    意思，確為表明所有權歸屬狀態，而非形容全部之意思，亦
    徵辯護人所稱：戊○○於委任書上記載「本人戊○○所有遊
    覽車」，是要將全部車輛委託庚○○處理等語，顯與事理不
    符，亦不足為被告有利之認定。
(五)綜上所述，本件證據明確，已可認定被告庚○○有上開竊盜
    犯行，自應依法論科。
三、查被告2人行為後，刑法部分條文於94年2月2日經總統公布
    修正，並自95年7月1日起施行；又刑法施行法增訂第1條之1
    亦於同年6月14日經總統公布，並自同年7月1日起施行。按
    行為後法律有變更者，適用行為時之法律，但行為後之法律
    有利於行為人者，適用最有利於行為人之法律，現行刑法第
    2條第1項定有明文。此條規定係規範行為後法律變更所生新
    舊法律比較適用之準據法，是刑法第2條本身雖經修正，但
    刑法第2條既屬適用法律之準據法，本身尚無比較新舊法之
    問題，於新法施行後，應一律適用裁判時之現行刑法第2條
    之規定，為「從舊從輕」之比較，合先敘明。次按本次刑法
    修正之比較新舊法，應就罪刑有關之共犯、未遂犯、想像競
    合犯、牽連犯、連續犯、結合犯，以及累犯加重、自首減輕
    暨其他法定加減原因（如身分加減）與加減例等一切情形，
    綜其全部罪刑之結果而為比較，最高法院95年5月23日95年
    度第8次刑庭會議著有決議可資參照。經查：
(一)刑法第320條第1項之竊盜罪之法定刑為五年以下有期徒刑、
    拘役或科或併科銀元五百元以下罰金，而依增訂之刑法施行
    法第1條之1規定：「中華民國94年1月7日刑法修正施行後，
    刑法分則編所定罰金之貨幣單位為新臺幣。94年1月7日刑法
    修正時，刑法分則編未修正之條文定有罰金者，自94年1月7
    日刑法修正施行後，就其所定數額提高為三十倍。但72年6
    月26日至94年1月7日新增或修正之條文，就其所定數額提高
    為三倍。」，比較修正之刑法施行法第1條之1第2項，與罰
    金罰鍰提高標準條例第1條，因罰金最高額度相同，並無輕
    重之分，故非刑罰法令之變更，無刑法第2條第1項比較新舊
    法之適用，應逕適用裁判時之刑法施行法第1條之1（最高法
    院95年度第21次刑事庭會議決議參照）。
(二)另刑法第33條第5款修正為：「主刑之種類如下：五、罰金
    ：新臺幣一千元以上，以百元計算之」；與被告行為時之刑
    罰法律，即罰金罰鍰提高標準條例第1條前段規定之提高倍
    數十倍及修正前刑法第33條第5款規定之罰金最低額銀元一
    元相比較，新舊法關於上開竊盜罪所得併科罰金之最高額並
    無不同規定，然新法將上開竊盜罪所得科處之罰金最低額提
    高為新台幣1千元，因此，比較上述修正前、後之刑罰法律
    ，本案自應適用被告行為時之刑法第33條第5款規定論處被
    告罪責，對被告較為有利。
(三)關於共同正犯之規定，修正前刑法第28條係規定：「二人以
    上共同實施犯罪之行為者，皆為正犯」，修正後刑法第28條
    則規定：「二人以上共同實行犯罪之行為者，皆為正犯」，
    於本案犯罪事實，不論依新舊法均構成共同正犯，是無新舊
    法比較之問題，自應逕行適用裁判時法。
(四)綜上所述，本件應適用修正前刑法之規定。
四、核被告庚○○及丁○○2人所為，係犯刑法第320條第1項竊
    盜罪；被告2人間就上開竊盜犯行，具有犯意聯絡及行為分
    擔，應依刑法第28條論以共同正犯。被告2人利用不知情之
    汽車電機業者丙○○，為間接正犯。爰審酌被告2人正值青
    壯年，不思正當工作以獲取財物，妄想以竊盜手段不勞而獲
    ，因而造成己○○、戊○○無法按期繳交汽車貸款進而導致
    房屋遭拍賣之嚴重後果，另被告庚○○始終否認犯行，丁○○於犯後尚能坦承犯行，兼衡渠等二人智識、品行、所竊財
    物價值及犯後態度等一切情狀，分別量處被告2人如主文所
    示之刑。
五、另被告庚○○於95年4月1日，將己○○、戊○○所有交予其
    駕駛保管之車牌號碼A5-932號營業用大客車，駕駛至台南縣
    白河交流道附近出售交予被告丁○○之事實，業據被告丁○○陳述明確（本院卷第96頁），且為被告庚○○所承認（本
    院卷第99頁），應堪認定，惟該部分事實並未起訴，且所涉
    侵占行為與已起訴部分並無一罪之關係，應由台灣台北地方
    法院檢察署檢察官另為適法之處置，附此敘明。
六、據上論斷，應依刑事訴訟法第299條第1項前段，刑法第2條
    第1項前段、第28條、第320條第1項，刑法施行法第1條之1
    ，判決如主文。
本案經檢察官李建論到庭執行職務。
中    華    民    國    97    年    2     月    15    日
                  刑事第一庭  審判長法  官  陳興邦
                                    法  官  雷淑雯
                                    法  官  蘇嘉豐
以上正本證明與原本無異。
如不服本判決，應於判決送達後10日內向本院提出上訴狀（應抄
附繕本）。告訴人或被害人如對於本判決不服者，應具備理由請
求檢察官上訴，其上訴期間之計算係以檢察官收受判決正本之日
期為準。
                                    書記官  蘇靜紅
中    華    民    國    97    年    2     月    15    日
附錄本案論罪科刑所適用法條全文：
刑法第320條第1項：
意圖為自己或第三人不法之所有，而竊取他人之動產者，為竊盜
罪，處5年以下有期徒刑、拘役或5百元以下罰金。


司法院資訊處製作；財團法人民間司法改革基金會備份。
